【裁判字號】    98,抗,1315
【裁判日期】    981014
【裁判案由】    聲明異議
【裁判全文】
臺灣高等法院民事裁定                  98年度抗字第1315號
抗  告  人  丙○○
            甲○○
            乙○○
上列抗告人因與相對人彰化銀行股份有限公司間聲明異議事件，
對於中華民國98年7月15日臺灣板橋地方法院所為裁定（98年度
事聲字第98號）提起抗告，本院裁定如下：
    主      文
抗告駁回。
抗告程序費用由抗告人負擔。
    理      由
一、抗告人丙○○、甲○○、乙○○（下合稱抗告人，單指其中
    1人或數人時，則逕稱其姓名）於原法院異議及抗告意旨略
    以：債務人松新企業有限公司（下稱松新公司）分別將門牌
    號碼臺北縣板橋市○○路○段175號2樓建物（即5627建號及
    未辦保存登記之7043建號建物）出租予蔡誠鴻、同段183 號
    2樓（即5628建號建物）出租予甲○○、同段181號2樓（即
    5631建號建物）出租予乙○○（上開建物下合稱系爭房屋，
    單指其中1棟或數棟時，則逕稱建號；上開租賃關係則通稱
    為系爭租約）。查系爭房屋內部均打通相連，並非獨立空間
    ，抗告人已向臺北縣政府聲請營業視聽歌唱卡拉ok獲准營業
    ，如除去系爭租約，勢必影響抗告人權益。況系爭房屋坐落
    商業區，不適合住家使用，倘除去系爭租約，系爭房屋拍賣
    價金不會因此提高。若投標人得知抗告人承租作為商業使用
    ，得收取高額租金，投標意願定會提高。故相對人聲請除去
    系爭租約損人不利己，不應准許。是原法院民事執行處（下
    稱執行處）以98年5月6日板院輔97執明字第20814號執行命
    令（下稱系爭執行命令）除去系爭租約，尚有不當。又乙○
    ○係向松新公司承租5631建號建物，尚與非松新公司所有、
    亦非系爭抵押權效力所及之另二棟建物打通使用，如除去系
    爭租約，損及乙○○之權益甚鉅云云。
二、按不動產所有人設定抵押權後，於同一不動產上，得設定地
    上權或其他以使用收益為目的之物權，或成立租賃關係。但
    其抵押權不因此而受影響。前項情形，抵押權人實行抵押權
    受有影響者，法院得除去該權利或終止該租賃關係後拍賣之
    。民法第866條第1項、第2項分別定有明文。職是，租賃權
    係發生在抵押權設定之後，且影響抵押權人實行抵押權，法
    院即可為除去租賃權之裁定。
三、經查：
（一）松新公司於民國85年9月24日以系爭房屋及其坐落基地（
      下合稱系爭房地）為擔保，設定最高限額新臺幣（下同）
      2億4000萬元之抵押權（下稱系爭抵押權）予相對人後，
      復分別於89年1月20日、90年3月20日、96年3月1日將系爭
      房屋出租予丙○○、甲○○、乙○○，租賃期間分別至99
      年1月19日、99年1月19日、101年2月28日止，有松新公司
      所提租賃契約書影本附卷可稽（分別見原法院97年度執字
      第20814號執行卷第183頁至第185頁、第194頁至第196頁
      、第190頁至第193頁）。嗣原法院執行處以系爭房屋有系
      爭租約存在，拍定後不點交為拍賣條件，於98年5月5日就
      系爭房地分別以最低拍賣價格2727萬元（含5627建號、70
      43建號、5628建號及配賦之基地應有部分）、855萬元（
      含5631建號及其配賦之基地應有部分），而進行第一次拍
      賣程序，因無人應買而未拍定，且其底價遠低於系爭抵押
      權擔保之債權，因認系爭租約顯然影響系爭抵押權之實行
      ，而以系爭執行命令除去系爭租約，且系爭執行命令業於
      98年5 月11日送達抗告人等節，分別有拍賣公告、系爭執
      行命令、送達證書及拍賣筆錄附卷可佐（分別見上開執行
      卷第381 頁至第388 頁、第435 頁至第438 頁、第443 、
      444 、448 頁及本院卷第14頁），堪信為真實。
（二）查不動產交易景氣低迷，固全面、普遍影響不動產售價，
      惟不能否定特定不動產因租賃關係存在之個別因素，致削
      減其市場價格。倘執行標的不動產之租賃關係經執行法院
      除去，將來該不動產拍定後，承租人即不得依民法第425
      條第1項規定，向拍定人主張其租賃權繼續存在之權利，
      若承租人如拒絕交出不動產，執行法院應點交予拍定人。
      要之，強制執行法第98條第2項但書之規定，即藉排除民
      法第425條第1項規定之適用，使經執行法院除去之租賃權
      歸於消滅，俾提高不動產之應買意願及拍定價格，以保護
      抵押權人之權益。是以，買賣不破租賃原則，乃規範租賃
      權存續狀態下，買受人應繼受租賃物前所有權人與承租人
      間之關係，但非限制抵押權人排除影響其抵押權效力之租
      賃關係之權利。況本件抗告人訂立系爭租約時，得透過地
      政機關之登記謄本，明悉系爭房屋之抵押權設定狀況，以
      決定是否承租及可能風險如何避免。因此，抗告人認系爭
      執行命令除去系爭租約，將損及其等權益云云，當非可採
      。
（三）復按法院拍賣不動產時，應買人參與投標，通常以其得標
      後，能取得標的物之占有使用為其目的。倘該標的物有租
      賃關係存在，因拍定後不能即時取得該標的物之占有使用
      ，自將降低應買者之意願，造成拍定價格下滑，致抵押權
      人無法滿足其抵押權。是故，租賃關係之存在，當然影響
      抵押債權之實現。且所謂租賃關係對抵押權有影響，並非
      指其為唯一影響因素，縱有其他因素影響拍定與否，亦與
      應否除去租賃關係無涉。查系爭房地經原法院執行處囑鑑
      定機關鑑定其市價後，核定最低拍賣價格，以系爭租約存
      在之狀態公告拍賣，歷經第一次拍賣程序無人應買，客觀
      上堪認系爭租約已影響應買人之意願及系爭房地之價格，
      且依第一次拍賣底價觀之，系爭抵押權擔保之債權已不能
      足額受償，難謂系爭抵押權未受影響。至抗告意旨所指：
      系爭房屋之實際狀況及使用狀態；抗告人之權益受損；乙
      ○○是否同時使用5631建號建物以外之他人建物等節，均
      與系爭租約是否影響系爭抵押權無關，抗告人以此為抗告
      理由，亦非可採。
（四）是以，原法院執行處准許相對人之聲請，以系爭執行命令
      將系爭租約除去，揆諸上開規定及說明，洵屬正當。抗告
      意旨稱系爭租約未影響系爭抵押權云云，為不可採。從而
      ，原法院司法事務官駁回抗告人對於系爭執行命令之聲明
      異議；原法院裁定駁回抗告人之異議，均無違誤，抗告意
      旨仍執陳詞指摘裁定不當，求予廢棄改判，為無理由，應
      予駁回。
六、據上論結，本件抗告為無理由，裁定如主文。
中    華    民    國    98    年    10    月    14    日
                    民事第五庭
                        審判長法  官  李錦美
                              法  官  黃雯惠
                              法  官  鍾任賜
正本係照原本作成。
如不服本裁定，應於收受送達後10日內向本院提出抗告狀，並應
繳納抗告費新台幣１千元。
中    華    民    國    98    年    10    月    16    日
                              書記官  吳金來


司法院資訊處製作；財團法人民間司法改革基金會備份。
